最　高　行　政　法　院　判　決　　　　　　　　　　九十一年度判字第三二三號
　　原　　　告　甲○○
　　被　　　告　內政部
　　代　表　人　余政憲
右當事人間因農保事件，原告不服行政院中華民國八十九年四月十三日台八十九訴字
第一○五六三號再訴願決定，提起行政訴訟。本院判決如左：
　　主  文
原告之訴駁回。
訴訟費用由原告負擔。
　　事  實
緣原告係台南市農會申報加入農民健康保險，於民國八十八年二月二日因雙眼視障，
向勞工保險局（以下簡稱勞保局）申請殘廢給付。案經該局以八十八年三月十八日八
八保受字第六○二八五六四號函復，以其殘廢程度符合農民健康保險殘廢給付標準表
第十一項第三等級，應發給殘廢給付八四○日，計新台幣（下同）二八五、六○○元
；又其殘廢後已無法繼續從事工作，依農民健康保險條例第三十九條規定，自審定成
殘日八十八年一月二十九日起逕予退保。原告就退保部分不服，申經農民健康保險監
理委員會以八十八年八月二十三日（八八）農監審字第三二六二號審定書駁回其申請
。原告提起訴願、再訴願，遞遭決定駁回，遂提起行政訴訟。茲摘兩造訴辯意旨如
次：
原告起訴意旨略謂：原告兩眼視力右眼為○‧○二，左眼為三十公分前辨手指，依法
提起殘廢給付，核給標準表第十一項第三等級殘廢給付八四○日，合計二八五、六○
○元，後未經派員檢視就逕行退保，侵損農民權益。原告務農多年，雖視力較差，但
仍有從事農作能力，惟勞保局以想像力告知，應無農作能力，雖經爭議並不派員調查
實情，且寄出尚在做農作情況之照片予以參考，亦不採納，有疏公務員之職責，且嚴
重剝奪原告之權利與利益。勞保局以凡申請三等級以上之殘廢給付，即逕予退保處分
，不能認為合法，仍須視有「無從事農作能力」之事實認定。綜上所述，請將原處分
及一再訴願決定均撤銷等語。
被告答辯意旨略謂：按「被保險人領取殘廢給付，不能繼續從事工作者，其保險效力
即行終止。」、「本條例第三十九條所稱被保險人領取殘廢給付不能繼續從事工作者
，指被保險人經醫療機構診斷為永久殘廢或永不能復原，致不能繼續從事工作者，其
保險效力自醫療機構出具之殘廢診斷書所載殘廢日期之當日二十四時終止。」農民健
康保險條例第三十九條及同條例施行細則第十八條分別定有明文。原告係台南市農會
農保被保險人，因雙眼視障申請殘廢給付，經勞保局依其檢附之台南市立醫院八十八
年一月二十九日出具之農民健康保險殘廢診斷書載：「診斷殘廢時視力：矯正後：左
眼三十公分前辨手指；右眼零點零二」。據此，勞保局審定其殘廢程度符合殘廢給付
標準表第十一項第三等級；且其殘廢後已無法繼續從事農作，乃以八十八年三月十八
日八八保受字第六○二八五六四號函知原告，自八十八年一月二十九日（審定成殘日
）起逕予退保，應領殘廢給付八四○日，計二八五、六○○元，應無不合。原告之訴
顯無理由，請逕予駁回等語。
　　理  由
按「被保險人領取殘廢給付，不能繼續從事工作者，其保險效力即行終止。」為農民
健康保險條例第三十九條所明定。同條例施行細則第十八條規定：「本條例第三十九
條所稱被保險人領取殘廢給付不能繼續從事工作者，指被保險人經醫療機構診斷為永
久殘廢或永不能復原，致不能繼續從事工作者，其保險效力自醫療機構出具之殘廢診
斷書所載殘廢日期之當日二十四時終止。」本件原告於八十八年二月二日因雙眼視障
，向勞保局申請殘廢給付。經該局以八十八年三月十八日八八保受字第六○二八五六
四號函復，以其殘廢程度符合農民健康保險殘廢給付標準表第十一項第三等級，應發
給殘廢給付八四○日，計二八五、六○○元；又其殘廢後已無法繼續從事工作，自審
定成殘日八十八年一月二十九日起逕予退保。原告就退保部分不服，申經農民健康保
險監理委員會審議結果，以原告因雙眼視障申請殘廢給付案，經勞保局據台南市立醫
院八十八年一月二十九日殘廢診斷書載，原告雙眼矯正後視力右眼為○．○二；左眼
為三十公分前辨手指，類此殘廢程度，前經勞保局審定為「應無從事農作能力」，勞
保局乃核定其所請殘廢給付符合殘廢給付標準表第十一項第三等級，並依農民健康保
險條例第三十九條規定，自診斷成殘日予以退保。原告謂：本人雖雙眼視力在三十公
分前辨識及○．○二，迄今仍從事農業工作，且能自行料理衣食住行等語。惟查所言
能自行料理衣食住行，非屬能從事農作之證明，又查類此殘廢程度，前經勞保局審定
為「應無從事農作能力，並易發生危險。」其所言仍具農作能力及所附證明，與醫理
見解不符，乃為申請審議駁回之審定。原告以勞保局並無積極證據證明其無法從事農
作，即推論其易發生危險，取消其被保險人資格，有違政府照顧農民之政策云云，訴
經一再訴願決定，以原告因雙眼視障申請殘廢給付，經勞保局依所檢附之台南市立醫
院出具之農民健康保險殘廢診斷書載：「診斷殘廢時視力：矯正後：左眼三十公分前
辨手指：右眼零點零貳。」審定其殘廢程度符合殘廢給付標準表第十一項第三等級，
且其殘廢後已無法繼續從事農作，乃核定自審定成殘日八十八年一月二十九日起逕予
退保，並無不合。又勞保局係依上開殘廢診斷書認定其無法繼續從事農作，所訴該局
並無積極證據證明云云，並不足採，而為駁回其訴願及再訴願之決定，參照首揭規定
，經核並無違誤。原告仍執前詞起訴主張原告雖視力較差，但仍有從事農作能力，勞
保局未經派員檢視就逕行退保，以想像力告知，應無農作能力，雖經原告爭議，並不
派員調查實情，已嚴重剝奪原告之權利與利益云云。惟查上述台南市立醫院出具之殘
廢診斷書之殘廢詳況，業已載明其殘廢無好轉可能，勞保局認其殘廢已不能繼續從事
工作，於法洵無違誤。原告所訴仍有從事農作能力云云，核無足採。起訴論旨，求予
撤銷，並無理由，應予駁回。
據上論結，本件原告之訴為無理由，爰依行政訴訟法施行法第二條、行政訴訟法第九
十八條第三項前段，判決如主文。
中　　華　　民　　國　　九十一　　　年　　　二　　　　月　　二十七　　　日
                    最 高 行 政 法 院  第 四 庭
                                審 判 長 法  官　　　廖　政　雄
                                         法  官　　　趙　永　康
                                         法  官　　　林　清　祥
                                         法  官　　　鍾　耀　光
                                         法  官      姜  仁  脩
右  正  本  證  明  與  原  本  無  異
　　　　　　　　　　　　　　　　　　　　 法院書記官　蘇　金　全
中　　華　　民　　國　　九十一　　　年　　　二　　　　月　　二十七　　　日
